臺灣臺中地方法院民事裁定
109年度訴字第3369號
聲  請  人
即原    告  楊連發  

訴訟代理人  韓瑋倫    律師
            凃榆政    律師
            黃聖棻    律師
            陳庭安    律師
相  對  人  楊吳奈美
            楊長杰  
            楊淑朱  
            楊淑惠  
被      告  馬臺雄  

訴訟代理人  何宛屏    律師
上列聲請人與被告馬臺雄間請求返還股票事件，聲請人聲請追加
相對人為原告，本院裁定如下：
    主  文
相對人應於本裁定送達後七日內，就本院109年度訴字第3369號
返還股票事件，追加為原告，逾期未追加者，視為已一同起訴。
    理  由
一、按訴訟標的對於數人必須合一確定而應共同起訴，如其中一
　　人或數人拒絕同為原告而無正當理由者，法院得依原告聲請
　　，以裁定命該未起訴之人於一定期間內追加為原告。逾期未
　　未追加者，視為已一同起訴。法院為前項裁定前，應使該未
    起訴之人有陳述意見之機會。民事訴訟法第56條之1第1、2
    項定有明文。
二、聲請意旨略謂：被告馬臺雄為德昌食品股份有限公司員工，
    前受已歿之楊得根老先生生前之請託，與楊得根間成立借名
    登記關係，將裕國冷凍冷藏股份有限公司（下稱裕國公司）
    股票登記在被告名下，由於楊得根於民國107年2月24日仙逝
    ，與被告間之借名登記契約於是日消滅，楊得根之繼承人為
    聲請人即原告（下稱聲請人）及相對人共5人，聲請人依民
    法第179條、或類推適用同法第541條第2項規定，請求被告
    返還借名登記之裕國公司股票予全體繼承人公同共有，爰依
    民事訴訟法第56條之1規定聲請裁定命相對人追加為共同原
    告等語。
三、經查：
　㈠按繼承人自繼承開始時，除本法另有規定外，承受被繼承人
    財產上之一切權利、義務；繼承人有數人時，在分割遺產前
    ，各繼承人對於遺產全部為公同共有；公同共有物之處分及
    其他之權利行使，除法律另有規定外，應得公同共有人全體
    之同意，民法第1148條第1項前段、第1151條、第828條第3 
    項分別定有明文。而公同共有之債權人起訴請求債務人履行
    債務，係公同共有債權之權利行使，非屬回復公同共有債權
    之請求，尚無民法第821條規定之適用，而應依同法第831條
    準用第828條第3項規定，除法律另有規定外，須得其他公同
    共有人之同意，或由公同共有人全體為原告，其當事人之適
    格始無欠缺（最高法院104年度台上字第481號裁判要旨、10
    4年2月3日最高法院104年度第3次民事庭會議㈠決議參照）。
  ㈡本件聲請人起訴主張之權利為聲請人及相對人公同共有之債
    權，依前揭說明，其權利之行使應得其他公同共有人之同意
    或由公同共有人全體為原告，當事人始為適格。本院依民事
    訴訟法第56條之1第2項規定，通知相對人就是否同意聲請人
    起訴行使權利及就聲請人聲請追加相對人為原告等情陳述意
    見，相對人楊淑朱、楊淑惠於本院110年9月29日言詞辯論期
    日固到庭陳稱同意聲請人提起本件訴訟，惟相對人楊吳奈美
    、楊長杰於收受本院通知後均具狀表示聲請人與相對人間另
    有本院107年度重家繼字第44號、108年度重家財訴字第13號
    審理中，暫不同意聲請人提起訴訟，亦暫無意願追加為原告
    等語。本院審酌依聲請人之主張，其起訴請求之訴訟標的對
    於楊得根之全體繼承人有合一確定之必要，必須一同起訴，
    否則當事人之適格即有欠缺，而相對人楊吳奈美、楊長杰不
    同意聲請人起訴及拒絕同為原告，將使聲請人無法以訴訟伸
    張或防衛其權利，難認其等拒絕之理由為正當。
  ㈢從而，聲請人聲請命未起訴之相對人追加為原告，應予准許
    ，爰裁定命相對人應於收受本裁定送達後7日內追加為原告
    ，逾期未追加者，即視為已一同起訴。 
四、依民事訴訟法第56條之1第1項，裁定如主文。　　
中　　華　　民　　國　　110 　年　　11　　月　　1 　　日
                  民事第五庭    法  官　陳文爵
正本係照原本作成。
如不服本裁定應於送達後10日內向本院提出抗告狀，並繳納抗告
費新臺幣1,000 元。
中　　華　　民　　國　　110 　年　　11　　月　　1 　　日
                                書記官　楊玉華